【裁判字號】    98,抗,823
【裁判日期】    980606
【裁判案由】    假扣押
【裁判全文】
臺灣高等法院民事裁定                   98年度抗字第823號
抗  告  人  合作金庫商業銀行股份有限公司
法定代理人  丙○○
代  理  人  丁○○
上列抗告人因與相對人松德景觀工程有限公司等3人間假扣押事
件，對於中華民國98年4月23日臺灣臺北地方法院98年度裁全字
第3105號裁定提起抗告，本院裁定如下：
    主  文
原裁定廢棄。
    理  由
一、抗告意旨：相對人松德景觀工程有限公司（下稱松德公司）
    前於民國（下同）97年6月27日，邀相對人乙○○、甲○○
    為連帶保證人，向抗告人借得新台幣（下同）100萬元，約
    定於98年6月27日前清償，並合意以原法院為第一審管轄法
    院。嗣相對人僅繳息至98年2月26日止，其餘本息部分均未
    清償，經催討無效，因松德公司票據帳戶已被拒絕往來，為
    恐相對人處分或隱匿財產，願供擔保代釋明，爰請求准就相
    對人財產於100萬元內為假扣押等語。詎原法院僅就轄區內
    相對人財產在100萬元範圍內准許假扣押。然抗告人固與相
    對人合意以原法院為管轄法院，假扣押財產則不應限於原法
    院轄區內，故原裁定實有不合。爰提起抗告請求廢棄原裁定
    ，准就相對人財產於100萬元範圍內為假扣押云云。
二、按債權人就金錢請求或得易為金錢請求之請求，欲保全強制
    執行者，得聲請假扣押；假扣押非有日後有不能強制執行或
    甚難執行之虞者，不得為之；假扣押之聲請，由本案管轄法
    院或假扣押標的所在地之地方法院管轄，民事訴訟法第522
    條第1項、第523條第1項第524條第1項定有明文。所謂假扣
    押之原因，即債務人有日後不能強制執行或甚難執行之虞或
    應在外國為強制執行者是也…。諸如債務人浪費財產、增加
    負擔、或就其財產為不利益之處分，將達於無資力之狀態、
    或移住遠地、逃匿無蹤或隱匿財產等情形均屬之。債權人就
    假扣押之原因，依法有釋明之義務，亦即須提出可使法院信
    其主張為真實之證據，必待釋明有所不足，而債權人陳明願
    供擔保後，始得准為假扣押；若債權人未釋明假扣押之原因
    ，即不符假扣押之要件（最高法院94年度台抗字第1182號裁
    定意旨參照）。
三、查抗告人與相對人約定以原法院為管轄法院，嗣松德公司遲
    延付款，積欠抗告人100萬元本息未還，且退票金額逾273萬
    0928元，致遭票據交換所拒絕往來，顯有日後難以執行之虞
    ，並提出借據、連帶保證書、授信約定書、繳息明細等為證
    （見本院卷第5至12頁）。抗告人既向本案管轄之原法院聲
    請假扣押，嗣原法院認抗告人已釋明本案與假扣押原因，自
    應准許抗告人之假扣押聲請；然原裁定僅就轄區內相對人財
    產在100萬元範圍內准許假扣押，卻未說明其所以限制之理
    由，亦未調查抗告人所欲假扣押保全之標的物是否全在其轄
    區內，即與前開規定不符，尚嫌速斷。從而抗告人指摘原裁
    定不當，聲明廢棄，為有理由，應由本院將原裁定廢棄，發
    回原法院另為妥適處理，爰裁定如主文。
中    華    民    國    98    年    6     月    6     日
                    民事第十七庭
                        審判長法  官  藍文祥
                              法  官  陳麗芬
                              法  官  吳燁山
正本係照原本作成。
不得再抗告。
中    華    民    國    98    年    6     月    8     日
                              書記官  于  誠


司法院資訊處製作；財團法人民間司法改革基金會備份。
